【裁判字號】    88,訴,737
【裁判日期】    891020
【裁判案由】    偽造文書
【裁判全文】
臺灣高雄地方法院刑事判決                         八十八年度訴字第七三七號
    公  訴  人  臺灣高雄地方法院檢察署檢察官
    被      告  甲○○
右列被告因偽造文書案件，經檢察官提起公訴（八十七年度偵字第一六○○九號），
本院判決如左：
    主  文
甲○○連續行使從事業務之人，明知為不實之事項，而登載於其業務上作成之文書，
足以生損害於公眾及他人，處有期徒刑參月，如易科罰金，以參佰元折算壹日，緩刑
貳年。
    事  實
一、甲○○係設於高雄縣鳳山市○○里○○路二五七號之上勇營造有限公司（下稱上
    勇公司，民國八十一年間之登記負責人為曾祥敏）之實際負責人，於八十一年間
    ，將上勇公司所承作之電信局三多機房增建工程之模板部分，再轉包予丙○○、
    乙○○二人（另函請臺灣高雄地方法院檢察署偵查），雙方並約定上勇公司應給
    付丙○○及乙○○之費用為承攬報酬。甲○○明知丁○○並非受上勇公司僱用，
    而丁○○於八十一年一月至十二月間亦未在上勇公司工作及支薪，竟依據丙○○
    或乙○○所提供之薪資表，並基於概括之犯意，連續於八十二年一月間某日在該
    公司地址內，利用該公司不知情之會計製作其業務上應作成之八十一年度各類所
    得暨免扣繳憑單（下稱扣繳憑單），登載丁○○於該年度在上勇公司領取新臺幣
    （下同）十二萬元薪資之不實事項，而將本應給付予丙○○二人之承攬報酬十二
    萬元，改列為丁○○之薪資所得，於八十二年三月一日持向財政部臺灣省國稅局
    南區分局申報各類所得資料申報書，並於八十二年三月營利事業所得稅申報期間
    ，將該登載不實之扣繳憑單，再交由某不詳之會計公司人員，計入上勇公司八十
    一年度營業成本帳內，最後製成不實之八十一年度營利事業所得稅結算申報書，
    持向財政部臺灣省國稅局南區分局申報，以申報工資支出之方式替代承攬報酬之
    支出，足以生損害於丁○○及稅捐機關課稅之正確性。
二、案經財政部高雄市國稅局小港稽徵所函送臺灣高雄地方法院檢察署檢察官偵查起
    訴。
    事  實
一、右揭事實，訊據被告甲○○固直承與丙○○及乙○○間曾有上開承包電信局三多
    機房模板工程之情非虛，惟矢口否認其有明知不實之事項，仍登載不實之故意，
    辯稱：伊係根據別人所提供之資料憑證申報，伊並非明知而故意登載此不實之事
    項云云。惟查：
（一）被告為上勇公司之實際負責人，上勇公司於八十一年間曾將所承作之電信局三
      多機房擴建工程之模板部分，轉包予丙○○及乙○○，嗣丙○○將與上勇公司
      之承攬關係移轉予乙○○，而丁○○從未實際受僱於上勇公司，然因丙○○或
      乙○○切結提供丁○○領取工資之薪資表，由被告據之以丁○○在上勇公司領
      取薪資為由，而利用該公司內不知情之會計製作扣繳憑單，於八十二年三月一
      日持向財政部臺灣省國稅局南區分局為各類所得資料申報，並於八十二年三月
      營利事業所得稅申報期間，將該扣繳憑單交由不詳會計公司不知情之員工，計
      入上勇公司八十一年度營利事業所得稅成本帳內，最後製成八十一年度營利事
      業所得稅申報書，持向財政部臺灣省國稅局南區分局申報之事實，業據被告陳
      明在卷，且核與證人丁○○、丙○○、潘獻樹、廖國華、戊○○及己○○結證
      所述之情節相符，並有上勇公司變更登記事項卡、八十一年度各類所得資料申
      報書及營利事業結算申報書一份在卷可稽，故堪予認定。
（二）證人乙○○業據本院傳拘未著，而證人丁○○復未曾受僱於乙○○或丙○○一
      事，業據證人丙○○證陳：伊並不認識丁○○等語，且核與證人即丁○○之雇
      主己○○證述：丁○○於八十一年時是伊請的水泥工等語（見本院八十八年十
      月一日訊問筆錄）相符，並經證人丁○○及戊○○證述屬實，故該事實應足認
      定。另本案被告所製作八十一年度扣繳憑單及結算申報書，係依據丙○○或乙○○所提出之薪資表，業由被告陳明在卷，且與證人丙○○結證所述：伊工作
      給乙○○作，乙○○拿工資表來向被告領工錢，伊有跟乙○○一起去，伊承包
      上勇公司模板，請款方式有用發票，也有用工資表等語（見本院八十九年七月
      七日及十月六日訊問筆錄），足證被告並非親自製作丁○○向上勇公司領款之
      工資表之事實至明。
（三）被告既明知上勇公司從未實際僱用證人丁○○，卻將丁○○以受僱於上勇公司
      ，受領該公司所支付之薪資為由，申報該公司八十一年度營利事業所得稅之薪
      資支出項下，將本應給付予丙○○及乙○○之營業支出，虛列為上勇公司之薪
      資支出，足以使丁○○受稅捐機關催繳其薪資所得十二萬元稅款及稅捐機關課
      稅正確性之損害，其空以係根據丙○○或乙○○所提供之薪資表報稅為由，主
      張其並無為業務登載不實犯行之故意，顯與事實未符，不足採信。故本件事證
      明確，被告犯行堪予認定，應依法論科。
二、被告為上勇公司之實際負責人，於其職務上本有製作扣繳憑單及營利事業結算申
    報書之業務，被告依據丙○○或乙○○所提供之資料，逕於職務上製作不實之所
    得人為丁○○之八十一年度扣繳憑單，持向財政部高雄市國稅局申報各類所得資
    料申報書，並將此不實之支出計入上勇公司八十一年度營業成本帳內，最後製成
    不實之八十一年度營利事業所得稅結算申報書，於八十二年三月營利事業所得稅
    申報期間，持向主管機關申報之行為，核其所為係犯刑法第二百十五條、第二百
    十六條之行使業務上登載不實之文書罪。被告先後二次之業務登載不實犯行，應
    係為達各該次行使之目的，所為之低度行為，應各為其二次行使之高度行為所吸
    收，不另論罪。被告先後二次行使業務上登載不實文書之犯行，時間緊接，方法
    相同，觸犯構成要件相同之罪名，顯係基於概括之犯意為之，應依連續犯之規定
    論以一罪，並依法加重其刑。被告利用不知情之會計及會計公司人員，於其業務
    上本應作成之文書為不實登載之行為，應屬間接正犯。公訴意旨雖未就被告行使
    其業務登載不實之八十一年度營利事業結算申報書之犯行提起公訴，然檢察官就
    犯罪事實一部起訴者，其效力及於全部，本件被告行使其業務上登載不實之八十
    一年度營利事業結算申報書部分之犯罪事實，與前揭論罪科刑之行使登載不實之
    扣繳憑單，申報八十一年度各類所得申報書部分之犯罪事實，有連續犯之裁判上
    一罪關係，已如前述，本院自應就屬於裁判上一罪之行使登載不實之營利事業所
    得稅結算申報書部分一併加以裁判。公訴人認被告登載丁○○之年籍資料及薪資
    總額，製作丁○○之工資表，所為係犯刑法第二百十六條、第二百十條之行使偽
    造私文書罪等語，惟查，被告係依據證人丙○○或乙○○所製作之薪資表據以填
    載八十一年度之扣繳憑單及結算申報書，已如前述，故被告並未製作丁○○工資
    表一情，至為顯然，此外本院復查無其他積極證據足以證明被告確有公訴人所指
    此部分之犯行，惟公訴意旨既認此部分與前揭論罪科刑部分有方法結果之牽連犯
    關係，屬裁判上之一罪，爰不另為無罪之諭知，附此敘明。爰審酌被告一時貪圖
    便宜，虛報金額又非屬逃漏稅捐，此有財政部高雄市國稅局八十六年十二月二十
    日財高國稅法字第八七○○七○五號函在卷可憑，虛報薪資之金額計十二萬元，
    及其犯罪後坦認部分犯行，態度尚佳等一切情狀，量處如主文所示之刑，併諭知
    易科罰金之折算標準。末查，被告前未曾受有期徒刑以上刑之宣告，此有卷附之
    臺灣高雄地方法院檢察署刑案資料查註紀錄表可按，因一時圖便，短於思慮，致
    罹刑章，經此偵審程序，當知所惕勵，信無再犯之虞，本院認為前開對其刑之宣
    告，以暫不執行為適當，爰併予宣告緩刑二年，以啟自新。另被告所製作之扣繳
    憑單及上勇公司八十一年度營利事業所得稅結算申報書，業經被告呈交財政部臺
    灣省國稅局南區分局，已為該分局所有，為免執行困難，爰未為沒收之諭知，附
    此敘明。
三、至於證人丙○○或乙○○係何人提供薪資表予被告製作扣繳憑單及結算申報書，
    此部分是否涉及偽造文書犯嫌，茲未據公訴人提起公訴，且本院復因多次傳拘證
    人乙○○無著致難以究明，是此部分宜由公訴人另案偵辦，併此敘明。
據上論斷，應依刑事訴訟法第二百九十九條第一項前段、刑法第五十六條、第二百十
六條、第二百十五條、第四十一條，第七十四條第一款、罰金罰鍰提高標準條例第一
條前段、第二條，判決如主文。
中   華      民       國      八十九      年    十    月     二十    日
                                 臺灣高雄地方法院刑事第二庭
                                       法  官    李代昌
右正本證明與原本無異。
如不服本判決，應於判決送達後十日內，向本院提出上訴狀。
                                       書記官    吳韻芳
中      華      民       國      八十九      年    十    月     二十    日
附錄本判決論罪科刑適用法條
刑法第二百十五條
從事業務之人，明知為不實之事項，而登載於其業務上作成之文書，足以生損害於公
眾或他人者，處三年以下有期徒刑、拘役或五百元以下罰金。
刑法第二百十六條
行使第二百十條至第二百十五條之文書者，依偽造、變造文書或登載不實事項或使登
載不實事項之規定處斷。


司法院資訊處製作；財團法人民間司法改革基金會備份。
